【裁判字號】    96,家上,40
【裁判日期】    970416
【裁判案由】    給付生活費
【裁判全文】
臺灣高等法院高雄分院民事判決          96年度家上字第40號
上  訴  人  甲○○
被上訴人    乙○○
訴訟代理人  王文雄律師
上列當事人間請求給付生活費事件，上訴人對於中華民國96年5
月29日台灣高雄地方法院95年度家訴字第190 號第一審判決，提
起上訴，本院於民國97年4 月2 日言詞辯論終結，判決如下：
    主  文
上訴駁回。
第二審訴訟費用由上訴人負擔。
    事實及理由
一、被上訴人起訴請求：被上訴人與上訴人於民國（下同）68年
    3 月4 日結婚，婚後育有子女扶治偉（男，68年8 月28日生
    ，身分證統一編號：Ｚ000000000號）、扶治強（男，73年3
    月7 日生，身分證統一編號：Ｚ000000000號）二人，雙方婚
    後感情尚稱融洽。嗣因上訴人在外另結新歡認識許亞飛小姐
    ，兩造之感情始漸趨惡化，終於91年1 月15日協議離婚，兩
    造離婚後，被上訴人為二子著想，復於91年4 月15日再與上
    訴人結婚，然上訴人故態復萌，被上訴人遂於94年11月21日
    與上訴人再度離婚。兩造於91年1 月15日第一次協議離婚時
    ，曾於同月14日簽訂和解書，約定上訴人每半年給付被上訴
    人半年俸約新臺幣（下同）20萬元，做為被上訴人之生活費
    及二子之教養費，惟上訴人自94年1 月3 日起至95年7 月1
    日止，共2 年未依約給付被上訴人生活費及二子之教養費，
    共計80萬元，屢經催討，上訴人均置之不理。為此爰依據兩
    造間所訂和解契約法律關係，提起本件訴訟，請求上訴人應
    給付被上訴人生活費及子女扶養費。並聲明：（一）上訴人
    應給付被上訴人80萬元，及自起訴狀繕本送達翌日即95年10
    月4 日起至清償日止，按年息5 ％計算之利息；（二）上訴
    人應自96年1 月3 日起按每年1 月3 日及7 月1 日各給付被
    上訴人20萬元；（三）訴訟費用由上訴人負擔；（四）第1
    項請求被上訴人願供擔保，請准予宣告假執行。
二、上訴人則以：被上訴人於94年11月18日主動提出無條件離婚
    ，3 日後共同協議有關子女監護權、財產歸屬、贍養費等無
    條件離婚手續。然上訴人與被上訴人結婚26年，全部薪資約
    1800餘萬悉數交由被上訴人掌理，支付日常生活與教育費用
    ，上訴人僅留十分之一作為生活零用，在省吃儉用下仍存款
    在500 萬以上。又於雙方無條件離婚時，存款、家電、家具
    全數贈與被上訴人，而債務方面約200 萬元與次子扶治強生
    活教育費，全數由上訴人獨力負擔，故上訴人目前僅靠信用
    卡借錢度日。再被上訴人私自將上訴人在台灣銀行145 萬餘
    元優惠存款轉帳至其胞妹郭春菊帳戶內，應將之返還上訴人
    。至被上訴人所提出和解書上之簽名，並非上訴人親為，可
    見被上訴人恐涉嫌偽造文書；縱該和解書上指印為上訴人者
    ，依民法第3 條規定，應有2 人證明始生效力。況該和解書
    第2 條約定，亦已因兩造再次結婚而失其效力，且94年11月
    21日再度離婚時，離婚協議書上關於子女監護、財產之歸屬
    與贍養費及慰藉金之給付等條件均約定「無」，故被上訴人
    不能請求上訴人給付生活費，且兩造之子已成年，上訴人依
    法亦無給付兩造之子教養費給被上訴人之必要，為此，請求
    駁回被上訴人之訴等語，資為抗辯。
三、原審判決：（一）上訴人應給付被上訴人80萬元，及自起訴
    狀繕本送達翌日即95年10月4 日起至清償日止，按年息5 ％
    計算之利息；（二）應自96年1 月3 日起按每年1 月3 日及
    7 月1 日各給付被上訴人20萬元。上訴人不服提起上訴，於
    本院聲明：（一）原判決廢棄。（二）被上訴人第一審之訴
    及假執行之聲請均駁回。（三）第一、二審訴訟費用由被上
    訴人負擔。惟上訴人就其中對原判決第二項不服部分因未繳
    納訴訟費用，經本院裁定駁回其就此部分所為之上訴確定，
    故本判決僅就上訴人對原判決第一、四項關於命上訴人給付
    80萬元本息及及假執行之宣告不服部分而為裁判。
    被上訴人答辯聲明：（一）上訴駁回。（二）訴訟費用由上
    訴人負擔。
四、被上訴人主張之上開事實，業據其提出戶籍謄本，及91年1
    月14日書立之和解書各一件為證（見一審卷第6 、7 頁），
    上訴人對於兩造於68年3 月4 日結婚，91年1 月15日離婚，
    再於91年4 月15日結婚，94年11月21日離婚，及於婚姻關係
    存續中育有二子扶治偉、扶治強等情，並不爭執，惟以前開
    情詞為辯，經查，
  (一)91年1 月14日和解書上，甲○○名下之指紋五枚確實為甲○
    ○之左母指指紋一節，有內政部警政署刑事警察局鑑定書一
    紙在卷可憑（見一審卷第100 頁），是被上訴人主張，上訴
    人有與被上訴人簽立上開91年1 月14日之和解書一情，應堪
    信為真實。
  (二)上訴人另抗辯稱，上開91年1 月14日之和解書，已因嗣後兩
    造再度於91年4 月15日結婚而失其效力，且94年11月21日兩
    造再度離婚時，離婚協議書上關於子女監護、財產之歸屬、
    與贍養費及慰藉金之給付等條件，均約定「無」，故關於離
    婚後被上訴人之生活費，依94年11月21日之離婚協議書（見
    本院卷第71頁）上之約定，即無支付之必要，至兩造之子均
    已成年，上訴人依法自無必要支付被上訴人云云，就此被上
    訴人主張，91年1 月14日之和解書係以對上訴人妨害家庭之
    行為，被上訴人不向法院提出告訴為條件而約定，並非以婚
    姻關係解消為條件而簽訂，故縱使兩造嗣後再婚，先前約定
    之效力仍在，故上訴人仍有依該約定履行，被上訴人亦依該
    91年1 月14日之和解書第6 條之約定，原諒上訴人與許亞飛
    之妨害家庭行為，未向法院提起告訴，且嗣後於94年11月21
    日之離婚協議書亦因先前之和解書已有約定，故就此部分乃
    不另為約定等語，經查，上開91年1 月14日之和解書記載雙
    方為「乙方（指上訴人）妨害家庭乙事達成和解，……第六
    條如乙方完成以上所有條件，便雙方完成和解，甲方願意原
    諒乙方與許亞飛妨害家庭之行為，並不向法院提起訴訟」，
    是被上訴人此部分主張堪以採取，上訴人此部分抗辯尚難採
    取。
五、從而，被上訴人依兩造上開91年1 月14日之和解書之約定，
    請求上訴人給付自94年1 月30日起，至95年7 月1 日止，共
    二年之生活費80萬元，及自起訴狀繕本送達之翌日（95年10
    月4 日）起，至清償日止，按週年利率百分之五計算之法定
    遲延利息，自屬正當，原審就此部分予以准許，並准被上訴
    人供擔保宣告假執行，並無不當，上訴意旨求予就此部分廢
    棄改判，為無理由，應予駁回。
六、據上論結，本件上訴為無理由，依民事訴訟法第449 條第1
    項、第78條，判決如主文。
中    華    民    國    97    年    4     月    16    日
                            民事第四庭
                                審判長法官  蔡文貴
                                法      官  謝靜雯
                                法      官  黃科瑜
以上正本證明與原本無異。
本件判決不得上訴。
中    華    民    國    97    年    4     月    17    日
                                書  記  官  邱麗莉
                                                    ＱＦ


司法院資訊處製作；財團法人民間司法改革基金會備份。
